臺灣臺南地方法院民事裁定　　　　　 99年度消債更字第164號
聲　請　人
即債 務 人　蔡俊祥
代　理　人　宋錦武律師
上列當事人聲請消費者債務清理事件，本院裁定如下：
    主  文
債務人蔡俊祥自中華民國100年3月22日下午5時起開始更生程序
，並命司法事務官進行本件更生程序。
程序費用由聲請人負擔。
    理  由
一、按債務人不能清償債務或有不能清償之虞者，得依本條例所
    定更生或清算程序，清理其債務。債務人無擔保或無優先權
    之債務總額未逾新臺幣一千二百萬元者，於法院裁定開始清
    算程序或宣告破產前，得向法院聲請更生。債務人與金融機
    構協商成立者，不得聲請更生或清算，但因不可歸責於己之
    事由，致履行顯有重大困難者，不在此限。本條例施行前，
    債務人依金融主管機關協調成立之中華民國銀行公會會員辦
    理消費金融案件無擔保債務協商機制與金融機構成立之協商
    ，準用前項之規定。消費者債務清理條例第3條、第42條第1
    項及第151條第5項、第6 項分別定有明文。次按法院開始更
    生程序之裁定，應載明其年、月、日、時，並即時發生效力
    ，同條例第45條第1項亦有明文規定。
二、本件債務人主張：債務人曾與債權銀行於95年12月間達成協
    商，並自96年1 月起繳納協商金額，孰料另有外賣債權之債
    權人正泰資產管理有限公司（荷蘭銀行移轉予新榮，再移轉
    予正泰）向法院聲請強制執行扣押債務人薪資在案，債務人
    因此無法按期繳納協商還款金額；94年7 月27日與配偶蕭麗
    婷離婚後，即獨立扶養三名未成年子女，再加上三名未成年
    子女均在學中，並無收入，以債務人全家之經濟狀況，實不
    足以維持全家每月基本生活開支新台幣（下同）39,316元（
    以內政部頒訂之年度最低生活標準每人每月9,829元為計算
    標準×4），債務人因此無法按期繳納每期協商金額12,833
    元，陸續遭其餘各債權人向法院聲請強制執行扣押、移轉、
    收取債務人薪資、金融帳戶款項，故債務人聲請更生並非惡
    意不依約履行協商條件。債務人僅係一般消費者，並未從事
    營業，無擔保或無優先權債務總額未逾1200萬元，復未經法
    院裁定開始清算程序或宣告破產。為此，依消費者債務清理
    條例提出本件更生之聲請等語。
三、經查：
  (一)債務人於消費者債務清理條例施行前，曾依金融主管機關協
    調成立之中華民國銀行公會會員辦理消費金融案件無擔保債
    務協商機制，與最大債權銀行即台北富邦銀行於95年12月間
    協商成立，當時債務人無擔保債務總額為1,540,013 元，雙
    方約定債務人自96年1月起，分120期、利率0%、每月10日以
    12,833元依各債權銀行債權金額比例清償各項債務，至全部
    清償為止，惟債務人僅持續繳款至97年3月即未再依約履行
    清償義務，並於97年4月毀諾在案。有債務人提出之更生聲
    請狀及台北富邦商業銀行99年11月5日消債事件陳報狀、協
    議書及無擔保債務還款計畫附卷可參，堪信為真實。是本件
    既已協商成立在先，債務人向本院聲請更生乃須審究是否有
    「不可歸責於己事由致履行顯有重大困難」之情事。
  (二)查債務人現任職台灣紙業股份有限公司，依財政部臺灣省南
    區國稅局97、98年度綜合所得稅各類所得資料清單顯示，債
    務人此二年度之所得分別為442,641元、373,961元，則債務
    人97、98年間每月收入約分別為36,886元、31,163元，惟因
    有資產管理公司聲請法院強制執行債務人薪資，以致債務人
    97年3月起每月實際薪資收入約為2萬元，此有債務人提出之
    員工薪資條及薪轉存摺明細在卷足憑。
  (三)債務人主張94年7月27日與配偶蕭麗婷離婚後，因前妻不知
    去向，三名未成年子女乃由債務人獨立撫養，每名子女每月
    除領有政府發放之兒少補助1,400元外，其餘扶養費全由債
    務人負擔，有債務人戶籍謄本及郵政存簿儲金簿附卷可考。
    參酌內政部所公告99年度臺灣省低收入戶最低生活費用每人
    每月為9,829元，及未成年子女部分係依附於父母提供之住
    所共同生活，且其日常生活較為單純，是其基本生活費用與
    成人之基本生活費用不同（如房租費、家居管理費、通訊費
    等費用即非未成年子女基本生活所需費用），是未成年子女
    生活費以財政部公告99年度綜合所得稅免稅額每人全年82,0
    00元即每月約6,900元核算，再扣除債務人三名未成年子女
    每月領取政府發放兒少津貼合計4,200元，債務人每月應負
    擔之家庭生活費用以26,329元【計算式：9,829+6,900*3-4
    ,200=26,329】為債務人維持家庭生活所必要支出之費用為
    當，則債務人負擔自己及子女之扶養費用總額實已超過其遭
    部分債權人強制執行扣薪後實領之薪資，其主張無力繳納而
    具有不可歸責而毀諾之事由，尚可認定。
四、綜上所述，本件債務人如依約履行協商條件，則無法維持其
    個人生活必要支出，是債務人主張因有不可歸責於己之事由
    ，致履行原協商條件有重大困難，應堪採信。而債務人僅係
    一般消費者，聲請更生前五年內未曾從事營業，其無擔保或
    無優先權之債務，在1,200萬元以下，且未經法院裁定開始
    清算程序或宣告破產，又查無消費者債務清理條例第6條第3
    項、第8條或第46條各款所定駁回更生聲請之事由存在，則
    債務人聲請更生，應屬有據，爰准予於主文所示之時起開始
    更生程序，並命司法事務官進行本件更生程序，。惟本院裁
    定准許開始更生程序，僅係依消費者債務清理條例立法意旨
    ，在經濟生活上讓聲請人有更生機會，並非聲請人之一切債
    務自此即免負清償之責，且聲請人須於更生程序中與債權人
    協議「更生方案」，並持續履行更生方案後（清償期間為6
    年以內，但有特別情事者，得延長為8年），聲請人之債務
    始能依同條例第73條生消滅之效力，併予敘明。
中    華    民    國   100    年    3     月    22    日
                  民事第二庭    法  官  王國忠
上為正本係依原本作成。
本件不得抗告。
本裁定已於100年3月22日下午5時公告。
中    華    民    國   100    年    3     月    22    日
                                書記官  黃敏純